---
title: "Sieć Miejsc"
author: "Szymon Talaga"
date: "06.01.2015"
output:
  pdf_document:
    latex_engine: xelatex
---

Raport ten przedstawia analize właściwości strukturalnych sieci relacji pomiędzy miejscami. 

Wczytanie danych, funkcji i pakietów:

```{r, message=FALSE}
library(dplyr)
library(lattice)
library(latticeExtra)
library(psych)
library(igraph)
library(reshape2)
library(doBy)
source("Places/PlacesHelper.R")
source("HelperFunctionsMisc/ComputingMisc.R")
source("Networks/NetworkMethods.R")

load("Networks/IncidenceMatrix.RData")
load("Places/PlaceData.RData")
AM = t(AM) %*% AM
```

Stworzenie grafu sieci:

```{r}
Gp = graph.adjacency(AM, mode="undirected", weighted=TRUE, diag=FALSE, add.rownames=TRUE)
```

Rozkład stopni wierzchołków:

```{r}
dd = degree(Gp) # maybe it is scale-free?
Pdat$connections = dd
histogram(Pdat$connections, xlab="Stopień wierzchołka")
```

Jak widać rozkład jest mocno skośny, ale nie jest pewne czy można mówić o jego potęgowości. Warto przeprowadzić test:

```{r}
fit = power.law.fit(Pdat$connections, xmin=1, implementation="plfit")
fit
```

Jak widać rozkład nie jest potęgowy. Nie zmienia to jednak faktu, że jest silnie skośny. Co więcej analiza wykresu kwantylowego wskazuje, że w tym przypadku mamy raczej do czynienia z rozkładem lognormalnym:

```{r}
qqnorm(log(Pdat$connections+1))
```

Wizualizacja sieci:

```{r, echo=FALSE, fig.width=8, fig.height=8}
V(Gp)$label.color = rgb(0,0,.2,.5)
V(Gp)$label.cex = .3
V(Gp)$connections = dd
V(Gp)$size = 1+sqrt(dd)
V(Gp)$frame.color = rgb(.5,0,0,.5)
V(Gp)$color = rgb(.6,1,.6,.5)
V(Gp)$label = NA
V(Gp)$label.color = rgb(0,0,0,.75)
# Some cosmetics for edges
E(Gp)$color = rgb(.75,.75,.75,.5)
lay3 <- layout.kamada.kawai(Gp, coolexp=1.5, niter=1000, area=vcount(Gp)^3.5)
par(mar=c(2,2,2,2))
plot(Gp, layout=lay3)
```

Widać wyraźnie, że w tym przypadku występuje o wiele więcej słabo połączonych obiektów, niż miało to miejsce w przypadku sieci połączeń między respondentami.

Współczynnik gronowania:

```{r}
trans.g = transitivity(Gp, type="global")
```

Jak widać w tym przypadku jest on o wiele niższy.

Analiza społeczności w sieci:

```{r}
comm = edge.betweenness.community(Gp, weights=E(Gp)$weights, directed=FALSE)
Pdat$netcomm = comm$membership
table(Pdat$netcomm)
```

Jak widać w tym przypadku sytuacja jest podobna - jedno skupienie dominuje. Nie jest jednak ona tak wyraźna, jak poprzednio, dlatego nie będzie dalej analizowana.

Zaiast tego warto zwrócić uwagę na asortatywność tej sieci:

```{r}
assortativity.degree(Gp)
```

Jak widać charakteryzuje się ona delikatną dysasortatywnością. Do sprawdzenia jej istoności konieczne będzie zastosowanie testu permutacyjnego.
