---
title: "Sieć Miejsc"
author: "Szymon Talaga"
date: "06.01.2015"
output:
  pdf_document:
    latex_engine: xelatex
---

Raport ten przedstawia analize właściwości strukturalnych sieci relacji pomiędzy miejscami. 

Wczytanie danych, funkcji i pakietów:

```{r, message=FALSE}
library(dplyr)
library(lattice)
library(latticeExtra)
library(psych)
library(igraph)
library(reshape2)
library(doBy)
source("Places/PlacesHelper.R")
source("HelperFunctionsMisc/ComputingMisc.R")
source("Networks/NetworkMethods.R")

load("Networks/IncidenceMatrix.RData")
load("Places/PlaceData.RData")
AM = t(AM) %*% AM
```

Stworzenie grafu sieci:

```{r}
Gp = graph.adjacency(AM, mode="undirected", weighted=TRUE, diag=FALSE, add.rownames=TRUE)
```

Rozkład stopni wierzchołków:

```{r}
dd = degree(Gp) # maybe it is scale-free?
Pdat$connections = dd
h1 <- histogram(Pdat$connections, xlab="Stopień wierzchołka")
my.theme <- trellis.par.get()
my.theme$strip.background$col <- "grey80"
my.theme$plot.symbol$pch <- 16
my.theme$plot.symbol$size <- 4
my.theme$plot.symbol$col <- "grey60"
my.theme$plot.polygon$col <- "grey10"
h1.gray <- update(h1, par.settings = my.theme)
```

Korelacja między stopniem wierzchołka a jego popularnością:

```{r}
h2 <- xyplot(connections ~ popularity, data=Pdat[Pdat$connections>0,], 
             ylab="Stopień wierzchołka", xlab="Popularność",
             panel = function(x, y, ...) {
                            panel.xyplot(x, y, ...)
                            lm1 <- lm(y ~ x)
                            lm1sum <- summary(lm1)
                            r2 <- lm1sum$adj.r.squared
                            panel.abline(a = lm1$coefficients[1], 
                                         b = lm1$coefficients[2])
                            panel.text(labels = 
                                         bquote(italic(R)^2 == 
                                                  .(format(r2, 
                                                           digits = 3))),
                                       x = 50, y = 75)
                            },
                          xscale.components = xscale.components.subticks,
                          yscale.components = yscale.components.subticks,
                          as.table = TRUE)
my.theme <- trellis.par.get()
my.theme$strip.background$col <- "grey80"
my.theme$plot.symbol$pch <- 16
my.theme$plot.symbol$size <- 4
my.theme$plot.symbol$col <- "grey60"
my.theme$plot.polygon$col <- "grey10"
h2.gray <- update(h2, par.settings = my.theme)
```

Jak widać rozkład jest mocno skośny, ale nie jest pewne czy można mówić o jego potęgowości. Warto przeprowadzić test:

```{r}
fit = power.law.fit(Pdat$connections, xmin=1, implementation="plfit")
fit
```

Jak widać rozkład nie jest potęgowy. Nie zmienia to jednak faktu, że jest silnie skośny. Co więcej analiza wykresu kwantylowego wskazuje, że w tym przypadku mamy raczej do czynienia z rozkładem lognormalnym:

```{r}
qqnorm(log(Pdat[Pdat$connections>0,]$connections), main="", ylab="Kwantyle teoretyczne", xlab="Kwantyle empiryczne", cex.lab=.8)
shapiro.test(log(Pdat[Pdat$connections>0, "connections"]))
```

Wizualizacja sieci:

```{r, echo=FALSE, fig.width=8, fig.height=8}
V(Gp)$label.color = rgb(0,0,.2,.5)
V(Gp)$label.cex = .3
V(Gp)$connections = dd
V(Gp)$size = 1+sqrt(dd)
V(Gp)$frame.color = rgb(.5,0,0,.5)
V(Gp)$color = rgb(.6,1,.6,.5)
V(Gp)$label = NA
V(Gp)$label.color = rgb(0,0,0,.75)
# Some cosmetics for edges
E(Gp)$color = rgb(.75,.75,.75,.5)
lay3 <- layout.kamada.kawai(Gp, coolexp=1.5, niter=1000, area=vcount(Gp)^3.5)
par(mar=c(2,2,2,2))
plot(Gp, layout=lay3)
```

Widać wyraźnie, że w tym przypadku występuje o wiele więcej słabo połączonych obiektów, niż miało to miejsce w przypadku sieci połączeń między respondentami.

Współczynnik gronowania:

```{r}
trans.g = transitivity(Gp, type="global")
```

Jak widać w tym przypadku jest on o wiele niższy.

Analiza społeczności w sieci:

```{r}
comm = edge.betweenness.community(Gp, weights=E(Gp)$weights, directed=FALSE)
Pdat$netcomm = comm$membership
table(Pdat$netcomm)
```

Jak widać w tym przypadku sytuacja jest podobna - jedno skupienie dominuje. Nie jest jednak ona tak wyraźna, jak poprzednio, dlatego nie będzie dalej analizowana.

Zaiast tego warto zwrócić uwagę na asortatywność tej sieci:

```{r}
assortativity.degree(Gp)
```

Jak widać charakteryzuje się ona delikatną dysasortatywnością. Do sprawdzenia jej istoności konieczne będzie zastosowanie testu permutacyjnego.

Test permutacyjny (kod zawarty w pliku "NetworkMethods.R"):

```{r}
set.seed(1111) # ustawienie ziarna generatora liczb losowych
permtest(AM, n=1000, FUN=assortativity.degree)
```

Jak widać sieć empiryczna jest istotnie mniej dysasortatywna niż losowa sieć o takim samym lognormalnym rozkładzie wierzchołków (ale wciąż jest dysasortatywna).
