---
title: "MCA"
author: "Szymon Talaga"
date: "14.12.2014"
output:
  pdf_document:
    latex_engine: xelatex
---

Raport przedstawia wyniki Wielokrotnej Analizy Korespondencji (MCA) na zbiorach porządkowych i nominalnych zmiennych dotyczących aktywności i preferencji kulturalnych oraz statusu socjoekonomicznego. W celu otrzymania w pełni poprawnego rozwiązania zastosowano korektę wartości własnych wymiarów rozwiązana (Greenacre, 2006). Dodatkowo, obok pozycji kategorii odpowiedzi w przestrzeni rozwiązania obliczono również współrzędne respondentów. Posłużono się do tego tzw. wzorem przejścia (Rouanet, 2006; Greenacre, 2006).

Wczytanie niezbędnych pakietów i funckji oraz zbioru danych:

```{r}
library(lattice)
library(psych)
library(ca)
library(knitr)
source("../DataReduction/MCAhelper.R")
source("../HelperFunctionsMisc/ComputingMisc.R")
load("../MainData/MainData7.RData")
D.back = D
```

MCA dla zmiennych związanych z aktywnością i preferencjami kulturalnymi
-------------------------------------------------------------------------

Przygotowanie danych:

```{r}
vars = names(D.back)[c(5, 9:11, 20:30, 35:37)]
D = D.back[, vars]
```

MCA:

```{r}
cc.mca = mjca(D, nd=NA, lambda="adjusted")
summary(cc.mca)
```

Jak widać dwa pierwsze wymiary zachowują aż 62,5% wariancji, co jest zdecydowanie dobrym wynikiem. Co więcej praktycznie wszystkie zmienne i kategorie odpowiedzi (poza dosłownia kilkoma przypadkami) charakteryzują się wysoką lub bardzo wysoką jakością reprodukcji na dwuwymiarowej płaszczyźnie rozwiązania (wartość qlt). Co więcej dosyć równomiernie rozłożone wartości udziału punktów w wymiarach (wartość ctr) pokazują, że rozwiązanie nie jest patologicznie zdominowane przez tylko jedną bądź kilka kategorii odpowiedzi.

Inspekcja wartości korelacji pokazuje, że właściwie we wszystkich przypadkach dominuje pierwszy wymiar. Wymiar drugi jest wyraźnie resztowy. Dodatkowo interpretacja będzie wsparta graficznym przedstawieniem rozwiązania.

Graficzna prezentacja dla dwóch pierwszych wymiarów:

```{r, echo=FALSE, fig.width=12, fig.height=12}
cc.ind.coord = projectInd(D, cc.mca)
par(mar=c(4,4,1,1))
makeMCAplot(D, cc.mca, cex=.8, zoomout=.75, xlab="Wymiar I", ylab="Wymiar II")
par(mar=c(4,4,4,4))
```

Jak widać pierwszy wymiar zdecydowanie można interpretować jako klasycznie rozumiany ogólny kapitał kulturowy, który łączy zarówno stopień uczestnictwa w kulturze oraz poziom jej rozumienia jak i zmaterializowany kapitał kulturowy. Interpretacja drugiego wymiaru jest trudniejsza i tak naprawdę ma mały sens. Ewidentnie jest to wymiar resztowy (i wszystkie pozostałe też), co oznacza, że zasadnicza informacja zawarta w analizowanym zbiorze zmiennych jest jednowymiarowa. Wszystkie pozostałe wymiary, wydaje się, są raczej niczym więcej jak tylko dopasowywaniem danych do przypadkowego szumu. W związku z tym tylko pierwszy wymiar zostanie wyekstrachowany do dalszych analiz. Należy również zwrócić uwagę, że kierunek wymiaru jest odwrócony, tj. współrzędne ujemne odpowiadają wysokiemu kapitałowi kulturowemu.

Obliczenie współrzędnych respondentów (funkcja własna 'projectInd' zawarta w: "MCAhelper.R"):

```{r}
cc.ind.coord = projectInd(D, cc.mca)
D.back$cultcap = cc.ind.coord[,1]
```

Tak skonstruowaną miarę kapitału należy uznać za raczej rzetelną. Przypomnijmy, że pierwszy wymiar rozwiązania (czyli właśnie kapitał kulturowy zachowuje aż 57,7% wariancji 44 kategorii odpowiedzi dla 231 respondentów, co jest wynikiem dosyć imponującym).

Trafność teoretyczna zostanie sprawdzona przez sprawdzenie korelacji kapitału kulturowego z miarami preferencji kulturalnych:

```{r, echo=FALSE, out.width=12, out.height=12}
lowerCor(D.back[,48:69])
```

Stosunkowo wysokie korelacje ($r \geq$ 0,40) z bookshigh i musichigh zdają się potwierdzać teoretyczną trafnośc obliczonej skali. Dla większej czytelności poniżej przedstawiono macierz korelacji tylko z tymi dwiema zmiennymi:
```{r, echo=FALSE}
lowerCor(D.back[,c(56,65,69)])
```

Zauważmy, że rozkład kapitału kulturowego jest względnie symetryczny, co jest dobrym znakiem:

```{r, echo=FALSE}
histogram(~ cultcap, data=D.back)
```

Jako że kapitał kulturowy tworzy tylko jeden wymiar, to możliwe jest liniowe uporządkowanie poszczególnych kategorii odpowiedzi pod względem ich znaczenia dla kapitału kulturowego:

```{r, echo=FALSE, fig.height=8, fig.width=8}
ans = cc.mca$levelnames
coords = cc.mca$rowpcoord[,1]
dotplot(reorder(ans, coords) ~ coords, xlab="Ładunek kapitału kulturowego")
```

MCA dla zmiennych związanych ze statusem socjoekonomicznym i demografią
-------------------------------------------------------------------------

Przygotowanie zmiennych:

```{r}
D = D.back
vars = names(D.back)[c(2,6:8,14:18,39:40)]
D = D.back[, vars]
```

MCA:

```{r}
sed.mca = mjca(D, nd=NA, lambda="adjusted")
summary(sed.mca)
```

Jak widać rozwiązanie jest dobrej jakości - pierwsze dwa wymiary tłumaczą aż 69,1% wariancji, z czego pierwszy zachowuje 53,8%. Większość kategorii odpowiedzi jest dobrze reprodukowana na płaszczyźnie dwuwymiarowej (wysokie wskaźniki jakości - qlt). Analiza korelacji kategorii z wymiarami pokazuje, że pierwszy wymiar dotyczy przede wszystkim sytuacji życiowej w kategoriach ogólnej stabilizacji. Wysokie wartości odpowiadają ukończeniu studiów, stałej pracy i dobrej ogólnej sytuacji finansowej. Drugi wymiar odpowiada bardziej specyficznym zagadnieniom związanym ze stanem posiadania takich rzeczy jak: mieszkanie, samochód czy różne gadżety (np. tablet). W tym przypadku wydaje się zasadnym zachowanie drugiego wymiaru do dalszych analiz.

Dodatkowy wgląd w sens otrzymanego rozwiązania dostarcza jego graficzna prezentacja:

```{r, echo=FALSE, fig.width=12, fig.height=12}
sed.ind.coord = projectInd(D, sed.mca)
par(mar=c(4,4,1,1))
makeMCAplot(D, sed.mca, cex=.8, zoomout=1.5, xlab="Wymiar I", ylab="Wymiar II") # MCA plot
par(mar=c(4,4,4,4))
```

Należy zwrócić uwagę, że i w tym przypadku wymiary są odwrócone - wysokie dodatnie współrzędne odpowiadają niskiej stabilizacji i małemu posiadaniu.

Zapisanie współrzednych respondentów:

```{r}
sed.ind.coord = projectInd(D, sed.mca)
D.back$lifestab = sed.ind.coord[,1] * (-1)
D.back$wealth = sed.ind.coord[,2] * (-1)
```

Brak wyraźnych korelacji z preferencjami kulturowymi i kapitałem kulturowym wskazuje na satysfakcjonującą trafność teoretyczną obu skal:

```{r, echo=FALSE}
lowerCor(D.back[,41:71])
```

Rozkłady skal:

```{r, echo=FALSE}
histogram(~ lifestab + wealth, data=D.back, xlab="")
```