---
title: "PopularnośćRozkładPotęgowy"
author: "Szymon Talaga"
date: "09.12.2014"
output:
  pdf_document:
    latex_engine: xelatex
---

--------------------------------------
Popularność miejsc - rozkład potęgowy
--------------------------------------
Raport ten zawiera weryfikacje hipotezy potęgowego rozkładu popularności miejsc. Współczynniki rozkladu zostaną estymowane przy użyciu metody Największej Wiarygodności, jako że metoda Najmniejszych Kwadratów jest nieadekwatna w przypadku rozkładów potęgowych (Fronaczk i Fronczak, 2009). Ostateczna weryfikacja hipotezy zostanie oparta o test Kołmogorova-Smirnova.

Wczytanie niezbędnych pakietów i funkcji oraz danych:

```{r, message=FALSE}
library(igraph)
library(lattice)
library(latticeExtra)
source("../HelperFunctionsMisc/ComputingMisc.R")
source("../Networks/NetworkMethods.R")
load("../Places/PlaceData.RData") # Dane na poziomie miejsc
```

Rozkład popularności - jak widać wydaje się być zbliżony do potęgowego:

```{r, echo=FALSE}
histogram(~ Pdat$popularity, xlab="Popularność")
```

Estymacja (metodą Największej Wiarygodności) wykładnika $\alpha$ rozkładu potęgowego oraz jego błędu standardowego (wzór na błąd standardowy za: Fronczak i Fronczak, 2009)

```{r}
n = dim(Pdat)[1]
fit = power.law.fit(Pdat$popularity, xmin=NULL, implementation="plfit")
alpha.mle = fit$alpha
alpha.mle.se = (alpha.mle - 1) / sqrt(n)
```

Wykładnik: $\alpha$ = `r alpha.mle`
Błąd standardowy wykładnika: $\sigma_{\alpha}$ = `r alpha.mle.se`

Widać, że estymacja jest obciążona bardzo małym błędem.

Na tej podstawie można obliczyć wartość stałej normującej $C$ dla funckji gęstości rozkładu. Wyprowadzenie wzoru opiera się na prostej obserwacji, że całka funkcji gęstości prawdopodobieństwa po całej dziedzinie powinna równać się 1. Co w przypadku, gdy minialna popularność wynosi 1, daje wzór postaci: $C = \alpha - 1$. Wówczas $C$ wynosi `r alpha.mle - 1`.

```{r}
C = alpha.mle - 1
```

Na podstawie powyższej analizy można przeprowadzić wstępną graficzną weryfikację hipotezy w oparciu o wykres zależności częstości od popularności na skali podwójnie logarytmicznej (podstawa dziesiętna). Jeżeli rozkład popularności jest naprawdę potęgowy to równanie $lnP(popularność) = -\alpha ln(popularność) + C$ powinno dać dobre liniowe dopasowanie względem korelogramu.

Wykres:

```{r, echo=FALSE, fig.height=10, fig.width=10}
x = Pdat$popularity
xpr = mapPr(x)
n = length(x)
xyplot(xpr ~ x, xlab="Popularność (X)", ylab="P(X)",
       scales=list(x=list(relation="free", log=10, cex=1),
                   y=list(relation="free", log=10, cex=1)),
       prepanel = function(x, y, subscripts) {
             list(xlim=c(0,2))
             list(ylim=c(min(y), max(y)))
       },
       panel = function(x, y, subscripts, ...) {
             panel.xyplot(x, y, cex=1, ...)
             panel.abline(a=log(C), b=-alpha.mle, lty=2, lwd=2)
             panel.grid(h = -1, v = -1)
             panel.rug(x = x[is.na(y)],
                       y = y[is.na(x)])
       },
       subscripts = TRUE,
       xscale.components = xscale.components.logpower,
       yscale.components = yscale.components.logpower)
```

Wykres zdaje się świadczyć na korzyść hipotezy. Ostatecznym sprawdzianem będzie test Kołmogorova-Smirnova dopasowania danych empirycznych do teoretycznego rozkładu:

```{r}
p = fit$KS.p
D = fit$KS.stat
```

Przetestowane zostały następujące hipotezy:

$H_0$ : dane pochodzą z rozkładu potęgowego o wyznaczniku $\alpha$ = `r alpha.mle`

$H_1$ : dane pochodzą z jakiegoś innego rozkładu

Test przyniósł wynik negatywny: $D$ = `r round(D,3)`; $p$ = `r round(p,3)`. Oznacza to, że nie udało się odrzucić hipotezy zerowej, co oznacza, że rozkład popularności miejsc jest potęgowy. Ma on zatem własności bezskalowe - np. samopodobieństwo. Najważniejszą tego konsekwencją jest fakt, że ma on nieokreśloną wartość charakterystyczną, czyli nie można mówić o "przeciętnie" popularnym miejscu. Innymi słowy, pomimo że większość miejsc charakteryzuje się małą popularnością, to obok nich mogą się pojawiać super popularne miejsca (Fronczak i Fronczak, 2009)

**Koniec raportu**