---
title: "Przywiązanie do miejsca - raport"
author: "Szymon Talaga"
date: "13.12.2014"
output:
  pdf_document:
    latex_engine: xelatex
---

Raport przedstawia procedurę skalowania baterii pytań odnoszących się do przywiązania do miejsca. Najpierw sprawdzona zostanie rzetelność ogólnej skali przywiązania do miejsca, zaś potem parametry 3-wymiarowej skali zakładającej nastepujące podskale: miejsce zastane, miejsce odkryte, brak przywiązania. Dokładny opis obu skal można znaleźć w: Lewicka, 2012. Jako, że wszystkie skale zostały już opracowane przez Lewicką, to sprawdzona zostanie tylko rzetelność uzyskana w próbie - analiza struktury (analiza czynnikowa) zostanie pominęta i zamiast tego zostanie przyjęte, że struktura odkryta przez autorkę skali obowiązuje i w tym przypadku. Ma to na celu zapewnienie porównywalności wyników. Procedura skalowania oparta jest o klasyczną teorię testów, zatem najważniejszym kryterium będzie współczynnik zgodności wewnętrznej $\alpha$-Cronbacha.

Wczytanie niezbędnych pakietów i funckji oraz zbioru danych:

```{r}
library(psych)
library(GPArotation)
library(doBy)
library(lattice)

load("../MainData/MainData3.RData")
D.back = D
```

Skala ogólna
-------------

Ograniczenie zbioru danych tylko do pytań ze skali ogólnej:

```{r}
D = D[,which(names(D)=="attgen1"):which(names(D)=="attgen9")]
```

Rzetelność:

```{r}
alpha(D)
```

Jak widać dwie pozycje mają odwrócone skale, co musi zostać poprawione.

```{r}
for(i in 2:3) D[,i] = recodeVar(D[,i], c(1,2,3,4,5), c(5,4,3,2,1))
alpha(D)
```

Teraz skale odpowiedzi są poprawne. Jak widać skala osiąga bardzo wysoką rzetelność: $\alpha =$ 0,89. Może być zatem użyta bez przeszkód w dalszych analizach.

Rozkład wyników skali:

```{r, echo=FALSE}
attgen = apply(D, 1, mean)
histogram(~attgen, xlab="Przywiązanie do miejsca")
```


Przywiązanie do miejsca - skala 3-wymiarowa
--------------------------------------------

Teraz zostanie przedstawiona procedura skalowania skali 3-wymiarowej. Najpierw zbadana zostanie rzetelność wymiaru "miejsce zastane".

**Miejsce zastane**

```{r}
D = D.back[,which(names(D.back)=="attmult1"):which(names(D.back)=="attmult18")]
place.given = names(D)[c(5,10,11,15,8,7)]
D.place.given = D[, place.given]
alpha(D.place.given)
```

Pozycja attmult11 musi zostać odwrócona.

```{r}
D.place.given[,"attmult11"] = recodeVar(D[,"attmult11"], c(1,2,3,4,5), c(5,4,3,2,1))
alpha(D.place.given)
```

Jak widać skala ma bardzo kiepską rzetelność. Zachodzi zatem ryzyko, że struktura czynnikowa skali w próbie może być inna. Najpierw jednak trzeba sprawdzić poziom rzetelności dwóch pozostałych skal.

**Miejsce odkryte**

Rzetelność tej skali sprawdzona w ten sam sposób, czyli w oparciu o współczynnik $\alpha$-Cronabacha:

```{r}
place.discovered = names(D)[c(16,6,3,9,14,4)]
D.place.discovered = D[, place.discovered]
alpha(D.place.discovered)
```

Jak widać ta skala osiągnęła satysfakcjonujący poziom rzetelności: $\alpha$ = 0,77. Sugeruje to zatem, że struktura czynnikowa narzędzia jest właściwa.

**Brak przywiązania**

Rzetelność:

```{r}
no.attachment = names(D)[c(1,17,13,12,18,2)]
D.no.attachment = D[, no.attachment]
alpha(D.no.attachment)
```

Ta skala również ma zadowoalającą rzetelność: $\alpha$ = 0,76. Oznacza to, że problemem w przypadku pierwszej skali nie jest nieodpowiednia względem próby struktura czynnikowa narzędzia, ale po prostu niedopasowanie niektórych pytań do jej specyfiki.

**Miejsce zastane - poprawa**

Kolejno sprawdzane było, które pozycje mogą zostać usunięte w celu poprawienia rzetelności całej skali. W ten sposób pozbyto się pozycji attmult11, attmult8, attmult7 i attmult15. Pozostały zatem jedynie pozycje attmult5 i attmult10. Rzut oka na treści pytań zdaje się potwierdzać słuszność tego podejścia - wszystkie odrzucone pozycje brzmią dosyć anachronicznie względem badanej tu próby, co sprawia, że udzielane na nie odpowiedzi mogą być w małym związku z rzeczywistym natężeniem przywiązania u osoby badanej, co w oczywisty sposób obniża rzetelność całej skali.

Rzetelność po usunięciu pozycji:

```{r, echo=FALSE}
D.place.given = D.place.given[, -which(names(D.place.given)=="attmult11")]
D.place.given = D.place.given[, -which(names(D.place.given)=="attmult8")]
D.place.given = D.place.given[, -which(names(D.place.given)=="attmult7")]
D.place.given = D.place.given[, -which(names(D.place.given)=="attmult15")]
alpha(D.place.given)
```

Jak widać po tych zabiegach podskala 'miejsce zastane' osiągnęła zdecydowania zadowalającą rzetelność: $\alpha$ = 0,80. Wartość współczynnika jest zbliżona do rzetelności dla pozostałych skal oraz wyników oryginalnie otrzymanych przez Lewicką (2012).

Rozkłady skal:

```{r}
D.back$attgen = attgen
D.back$placegiven = apply(D.place.given, 1, mean)
D.back$placediscovered = apply(D.place.discovered, 1, mean)
D.back$attnoatt = apply(D.no.attachment, 1, mean)
histogram(~placegiven+placediscovered+attnoatt, data=D.back, xlab="")
```

Oznacza to zatem, że wszystkie skale przywiązania są wystarczająca dobrej jakości oraz ich struktury czynnikowe są zgodne z oryginalnymi wynikami. Jedyną różnicą była konieczność ograniczenia zbioru pytań dla skali 'miejsce zastane' w celu dopasowania narzędzia do specyfiki badanej próby. Skale mogą być zatem użyte w dalszych analizach, przy czym najlepiej opierać się na skali ogólnej, która ma bardzo mały błąd pomiaru.

**Koniec raportu**
